臺灣臺中地方法院刑事判決　　　　　　 100年度交訴字第26號
公　訴　人　臺灣臺中地方法院檢察署檢察官
被　　　告　郭修平
選任辯護人　陳浩華律師
上列被告因肇事逃逸罪案件，經檢察官提起公訴（99年度偵續字
第479號），本院判決如下：
    主    文
郭修平駕駛動力交通工具肇事，致人受傷而逃逸，處有期徒刑
月，如易科罰金，以新臺幣壹仟元折算壹日。
    犯罪事實
一、郭修平係民國（下同）14年11月7日出生，於後述過失重傷
    害、肇事逃逸行為時為已滿80歲之人，業達考照之年齡卻無
    適合之駕駛執照，竟仍於98年3月4日上午6時51分許，騎乘
    車牌號碼KDF－405號重型機車，沿速限為每小時60公里之臺
    中縣潭子鄉○○路○段由北往南方向行駛，迄行至該路段與
    臺中縣潭子鄉○○路之三向交岔路口時，其本應注意機器腳
    踏車行駛至交岔路口，其轉彎，應依標誌或標線之規定行駛
    ；無標誌或標線者，在內側車道設有禁行機車標誌或標線者
    ，應依兩段方式進行左轉，不得由內側或其他車道左轉；且
    行駛當時應隨時注意往來車輛行進狀況，並隨時採取必要之
    安全措施；而依當時天候晴，光線為日間自然光線，路面鋪
    設柏油，且乾燥、無缺陷、無障礙物等情形，視線、路況尚
    屬良好，郭修平本人亦意識清楚，所駕車輛機件復屬正常，
    並無不能注意之情事，竟疏未注意行車動態，仍於內線車道
    劃設禁行機車標誌之臺中縣潭子鄉○○路○段慢車道直行進
    入與人和路之交岔路口內，並於原車道所直線延伸之範圍內
    即逕將機車車頭轉向往東之人和路方向停等，欲待人和路方
    向綠燈時再直行往人和路方向，而未行駛至交岔路口右前方
    顯明之地點停等左轉；適其後方有楊景棓騎乘車牌號碼589
    －DQP號重型機車，亦沿同路段同車道同向直行至前揭交岔
    路口處，同疏未注意車前狀況，並以超過該路段限速60公里
    之時速貿然直行，楊景棓見郭修平所騎乘之機車突然在前方
    原車道所直線延伸之範圍內轉向停等，其反應不及而煞停驅
    車欲向左偏閃，但即因煞車鎖死前輪而人車倒地，並因車速
    過快致機車倒地後仍繼續向前滑行，最終乃追撞至郭修平所
    騎駛機車之左後方，郭修平亦因此碰撞而人車倒地；郭修平
    乃受有左手小指骨折、左手及雙下肢多處擦傷及瘀血等傷害
    ；楊景棓則受有左脛骨上端閉鎖性骨折、左膝創傷性關節炎
    、右膝開放性傷口、右臉部之開放性傷口等傷害，其左脛骨
    上端閉鎖性骨折嗣經治療後，現仍呈左膝創傷性關節炎合併
    左膝關節攣縮，左膝關節活動度零度至30度，左大腿肌肉萎
    縮，肌肉力量減退至3分（滿分5分），嚴重減損膝關節之機
    能，包括創傷性關節炎劇痛，除非接受全膝人工關節置換，
    否則無回復健康之可能性，而嚴重減損一肢之機能之重傷害
    （郭修平涉犯過失重傷害部分，另經本院以98年度交易字第
    787號判處拘役55日，如易科罰金，以新臺幣1千元折算1日
    ，復經臺灣高等法院臺中分院以99年度交上易第1074號判決
    上訴駁回確定）。詎郭修平於駕駛上開動力交通工具肇事致
    人受傷後，雖亦倒地受傷，竟另萌生肇事逃逸之犯意，未即
    採取救護或其他必要措施，並向警察機關報告，而於警察到
    場處理前，隨即於起身後，牽移機車逃逸現場，並先將機車
    牽騎至機車店修理後，再前往慈濟醫院就醫。其後，郭修平
    在慈濟醫院內，適巧遇見前往慈濟醫院探視楊景棓傷勢狀況
    之臺中縣警察局豐原分局潭子交通小隊處理本件車禍警員涂
    茂雋，郭修平在有偵查權限之警察機關尚未發覺其犯罪前，
    主動向有偵辦犯罪職務之警員涂茂雋坦承其係與楊景棓發生
    車禍碰撞之肇事者，並自願接受裁判，始由警進而查悉上情
    。
二、案經楊景棓訴請臺灣臺中地方法院檢察署檢察官偵查起訴。
    理    由
一、按被告以外之人於偵查中向檢察官所為陳述，除顯有不可信
    之情況者外，得為證據，刑事訴訟法第159條之1第2項定有
    明文。蓋因檢察官與法官同為司法官署，且檢察官代表國家
    偵查犯罪，依法有訊問被告、證人及鑑定人之權力，且須對
    被告有利、不利之情形均應注意；況徵諸實務運作，檢察官
    實施刑事偵查程序，亦能恪遵法定程序之要求，不致有違法
    取證情事且可信度極高，是被告以外之人前於偵查中已具結
    而為證述，除反對該項供述得具有證據能力之一方，已釋明
    「顯有不可信之情況」之理由外，不宜以該證人未能於審判
    中接受他造之反對詰問為由，即遽指該證人於偵查中之陳述
    不具證據能力，方符前揭法條之立法意旨。是證人涂茂雋、
    郭嘉琳、林世展分別於檢察官偵查中所為陳述，均係以證人
    之身份，經檢察官告以具結之義務及偽證之處罰，並由其具
    結，而於負擔偽證罪之處罰心理下所為，經具結擔保其證述
    之真實性，且上揭證人於檢察官訊問時之證述，並無證據顯
    示係遭受強暴、脅迫、詐欺、利誘等外力干擾情形或在影響
    其心理狀況，致妨礙其自由陳述等顯不可信之情況下所為。
    是證人涂茂雋、郭嘉琳、林世展分別於偵查中之證述，依上
    開說明，自均有證據能力。又本件下列引為判決基礎之各項
    書面證據，被告及其辯護人均不爭執其證據能力，亦未曾於
    言詞辯論終結前聲明異議，本院審酌各該證據作成時之情況
    ，並無違法取證之瑕疵，認以之作為證據為適當，依刑事訴
    訟法第159條之5之規定，均有證據能力。
二、訊之被告郭修平矢口否認有何上開肇事逃逸之犯行，辯稱：
    當時伊僅推著機車並未騎乘，且尚未過馬路，楊景棓所騎乘
    機車就撞到伊機車，致伊機車後視鏡掉落在地上，而當時因
    伊頭部受傷，流血太多，由1位年輕人騎乘機車載伊到醫院
    ，伊的機車就倒在現場路邊，並未騎乘離去云云。惟查被告
    郭修平於上開時地，騎乘車牌號碼KDF－405號重型機車，因
    疏未注意行車動態，於原車道所直線延伸之範圍內即逕將機
    車車頭轉向往東之人和路方向停等，而未行駛至交岔路口右
    前方顯明之地點停等左轉，使後方同向告訴人楊景棓所騎乘
    車牌號碼589－DQP號重型機車反應不及，因煞車鎖死前輪而
    人車倒地，並因車速過快致機車倒地後仍繼續向前滑行，而
    追撞被告郭修平所騎乘上開機車之左後方，致告訴人楊景棓
    受有如犯罪事實欄所載上開傷害，被告郭修平犯有過失重傷
    害等情，業經本院以98年度交易字第787號判決被告郭修平
    因過失傷害人致重傷，處拘役55日，如易科罰金，以新臺幣
    1千元折算1日，復經臺灣高等法院臺中分院以99年度交上易
    第1074號判決上訴駁回確定，此有道路交通事故現場圖、道
    路交通事故調查報告表(一)、(二)各1份、現場照片31張、告訴
    人楊景棓提出之財團法人慈濟綜合醫院臺中分院診斷證明書
    影本1紙、本院98年度交易字第787號刑事判決、臺灣高等法
    院臺中分院99年度交上易第1074號刑事判決各1份附卷足憑
    ，可見被告郭修平於上開時地，騎乘車牌號碼KDF－405號重
    型機車，確因上開過失行為肇事，致告訴人楊景棓受有如犯
    罪事實欄所載上開傷害無訛。且依證人即處理本件車禍之臺
    中縣警察局豐原分局潭子交通小隊警員涂茂雋於本院100年5
    月27日審理行交互詰問時具結證稱：伊接獲110報案（即98
    年3月4日上午6時51分）後，約5分鐘抵達車禍現場，在現場
    只看到車牌號碼589－DQP號重型機車及其他相關跡證，並看
    到該機車車主楊景培倒在現場，但未看到在庭之被告及其所
    騎乘車牌號碼KDF－405號重型機車，伊現場處理完畢後先回
    派出所再到慈濟醫院，期間約1小時左右，而慈濟醫院到本
    件車禍地點開車需5分鐘至10分鐘，距離約4、5公里，伊在
    慈濟醫院10分鐘之後才看到被告，當時有1位年輕人攙扶著
    被告，但被告還可以走路，該位年輕人向伊說被告被撞，伊
    問被告在那裡發生車禍，被告說在中山路與人和路口，伊問
    被告所騎乘機車在何處，被告說將所騎乘機車牽到機車店修
    理，並告知機車店的位置，伊並到機車店看該機車，比對在
    現場所留下之照後鏡等語；證人即告訴人楊景棓於本院100
    年5月27日審理時亦具結證稱：車禍發生後伊躺在路中央，
    之後伊親眼看到被告就牽起機車，然後騎乘該機車往人和路
    方向離開，當時伊想看被告所騎乘機車之車牌，因無法轉身
    ，待慢慢轉身過去時，就未看到被告等語；另證人即現場目
    擊者郭嘉琳於98年11月5日偵查中亦具結證稱：伊聽到「碰
    」的一聲就看到2台機車倒在地上，伊即報警處理，在報警
    的過程中，伊看到1個人從地上起來查看躺在地上的人，然
    後牽著機車就先離開了等語。足見被告於本件車禍發生後，
    雖亦倒地受傷，然隨即於起身後，牽移機車離開現場，並先
    將機車牽騎至機車店修理，再前往慈濟醫院就醫無誤。按刑
    法第185條之4之駕駛動力交通工具逃逸罪增訂之立法理由，
    乃「為維護交通安全，加強救護，減少被害人之死傷，促使
    駕駛人於肇事後，能使被害人即時救護，特增設本條」，立
    法者認駕駛人駕車肇事後，倘能將被害人即時救護，或留在
    現場處理，避免後車再次撞擊傷者，均可減輕或避免被害人
    之傷亡，此攸關社會大眾生命、身體之安全，因而將駕車肇
    事逃逸行為，明文規定為犯罪行為加以處罰。本條既是在防
    止逃逸行為所產生之抽象危險，因此所謂「逃逸」，應非指
    行為人有積極「逃亡、隱匿」等阻礙犯罪偵查行為，而係指
    行為人不留在肇事現場為即時救護、避免後車再度撞擊或協
    助相關人員迅速處理事故而離去之行為，蓋此一離去行為可
    能使因肇事所發生之損害有再度擴大之危險（最高法院95年
    度台上字第2193號判決可資參照）。本件被告於上開時地，
    騎乘車牌號碼KDF－405號重型機車肇事致告訴人楊景棓受傷
    後，應即採取救護或其他必要措施，並向警察機關報告不得
    離開現場，惟其並未採取救護或其他必要措施，並向警察機
    關報告，亦未留下姓名、電話及其他可資聯絡之資料，竟於
    倒地起身後，牽移機車離開現場，並先將機車牽騎至機車店
    修理，再前往慈濟醫院就醫，顯見被告具有肇事逃逸之犯意
    甚明。至於證人即搭載被告前往慈濟醫院就醫之林世展於99
    年8月4日偵查中雖具結證稱：伊是在離該車禍路口有一段距
    離看到被告徒步行走，該處已看不到車禍現場，並非在中山
    路也不在人和路，是什麼路伊不知道，當時伊騎乘機車看到
    被告左手在流血，伊就搭載被告前往慈濟醫院就醫，因當時
    還沒8點，很多醫院診所沒有開等語，惟依證人涂茂雋之上
    開證述，可知被告離開肇事現場後，係先將機車牽騎至機車
    店修理，再徒步前往醫院就醫，而於途中適遇證人林世展，
    始由證人林世展搭載被告前往慈濟醫院就醫，參以被告雖亦
    倒地受有如犯罪事實欄所載上開傷害，此有被告提出之財團
    法人慈濟綜合醫院臺中分院診斷證明書1紙附卷可稽，然其
    受傷並非甚為嚴重而有即時就醫之必要，況被告若認其所受
    傷勢有即時就醫之必要，自可留在現場，待救護車抵達載送
    就醫，何須先將機車牽騎至機車店修理後，再徒步前往醫院
    就醫，尚難因被告受傷後前往慈濟醫院就醫，即遽予推定被
    告主觀上無肇事逃逸之犯意，而為其有利之認定。綜上所述
    ，被告所辯，無非事後卸責之詞，不足採信，事證明確，其
    犯行堪以認定。
三、核被告郭修平所為，係犯刑法第185條之4之駕駛動力交通工
    具肇事，致人受傷而逃逸罪。又被告郭修平係14年11月出生
    ，業經本院查閱其國民身分證無訛，其於本件行為時係已滿
    80歲之人，依刑法第18條第3項之規定減輕其刑。再被告郭
    修平雖於肇事後逕行離開現場，但其嗣在慈濟醫院內適巧遇
    見前往醫院探視楊景棓傷勢狀況之承辦警員涂茂雋，被告郭
    修平在有偵查權限之警察機關尚未發覺其犯罪前，主動向有
    偵辦犯罪職務之警員涂茂雋坦承其係與楊景棓發生車禍碰撞
    之肇事者，並自願接受裁判等情，此經證人涂茂雋於98年10
    月13日偵查中、本院100年5月27日審理時具結證述在卷，亦
    有證人涂茂雋所製作之臺中縣警察局道路交通事故肇事人自
    首情形紀錄表【自首情形：處理人員在醫院時，當事人向警
    方表示有交通事故，自己並為當事人（當時處理人員未知其
    為當事人），見99他2369號偵卷p21】附卷可考，足見被告
    係對於未發覺之犯罪自首而受裁判，依刑法第62條前段規定
    減輕其刑，並依規定遞減輕其刑。爰審酌被告於肇事致告訴
    人受傷後，竟牽移機車逃逸現場，置告訴人受傷於不顧，其
    行為殊不可取，惟依告訴人於本院審理時陳稱因被告年紀很
    大了，伊只要被告受處罰即可等語，及其犯罪之動機、目的
    、手段、尚未與告訴人達成和解賠償損害，暨犯罪後否認犯
    行，尚無從為其有利之考量等一切情狀，量處如主文所示之
    刑，並諭知易科罰金之折算標準，以示懲儆。
四、據上論斷，應依刑事訴訟法第299條第1項前段，刑法第185
    條之4、第18條第3項、第62條前段、第41條第1項前段，判
    決如主文。
本案經檢察官蔡志明到庭執行職務
中    華    民    國   100    年    6     月    17    日
                  刑事第一庭    審判長法  官  許旭聖
                                      法  官  廖穗蓁
                                      法  官  朱光國
以上正本證明與原本無異。
如不服本判決應於收受判決後10日內向本院提出上訴書狀，並應
敘述具體理由；其未敘述上訴理由者，應於上訴期間屆滿後20日
內向本院補提理由書（均須按他造當事人之人數附繕本）「切勿
逕送上級法院」。
                                      書記官  巫偉凱
中    華    民    國   100    年    6     月    17    日
附錄論罪科刑法條
刑法第185條之4：
駕駛動力交通工具肇事，致人死傷而逃逸者，處6月以上5年以下
有期徒刑。